【裁判字號】    98,交聲,1067
【裁判日期】    980609
【裁判案由】    違反道路交通管理處罰條例聲明異議
【裁判全文】
臺灣桃園地方法院交通事件裁定       98年度交聲字第1067號
                                   98年度交聲字第1350號
                                   98年度交聲字第1351號
                                   98年度交聲字第1352號
原處分機關  交通部公路總局新竹區監理所桃園監理站
異  議  人
即受處分人  乙○○
上列受處分人因違反道路交通管理處罰條例案件，不服交通部公
路總局新竹區監理所桃園監理站民國98年3月31日，以桃監裁罰
字第裁52-D00000000、52-D00000000、52-D00000000、52-D0000
0000號裁決處分，聲明異議，本院裁定如下：
    主  文
原處分均撤銷。
乙○○汽車駕駛人行車速度，超過規定之最高速限未滿貳拾公里
，處罰鍰新臺幣貳仟元，並記違規點數壹點；又汽車駕駛人行車
速度，超過規定之最高速限未滿貳拾公里，處罰鍰新臺幣貳仟元
，並記違規點數壹點；乙○○汽車駕駛人行車速度，超過規定之
最高速限未滿貳拾公里，處罰鍰新臺幣壹仟陸佰元，並記違規點
數壹點。
如附表編號四所示部分，葉俊偉不罰。
    理  由
一、本件原處分意旨略以：異議人即受處分人乙○○於民國97年
    10月25日6時46分許、97年10月31日6時56分、97年11月22日
    6時22分、98年1月16日6時30分，騎乘車號ISZ-185號重型機
    車，行經桃園縣大園鄉大海村1鄰7號（桃5線4.8K），為桃
    園縣政府警察局交通隊員警逕行舉發「限速50公里，經自動
    測速照相測得時速83公里，超速33公里，行車超速20公里以
    上40公里以下」、「限速50公里，經自動測速照相測得時速
    71公里，超速21公里，行車超速20公里以上40公里下以」、
    「限速50公里，經自動測速照相測得時速71公里，超速21公
    里，行車超速20公里以上40公里下以」、「限速50公里，經
    自動測速照相測得時速71公里，超速21公里，行車超速20公
    里以上40公里下以」，並填製桃園縣政府警察局桃警局交字
    第D00000000、D00000000、D00000000、D00000000號舉發違
    反道路交通管理事件通知單，分別限於同年1月4日、1月8日
    、2月18日、3月31日前向原處分機關交通部公路總局新竹區
    監理所桃園監理站到案陳述，因經合法送達後，爰經原處分
    機關於98年3月31日分別以桃監裁字第裁52-D00000000、52-
    D00000000、52-D00000000、52-D00000000號裁決書，認異
    議人違反道路交通管理處罰條例第40條之規定，各處異議人
    罰鍰新臺幣（下同）2,000元、2,000元、1,600元、1,400元
    （裁決書均漏載第63條第1項第1款，並漏記違規點數1點）
    等語。
二、異議意旨略以：異議人現服役於海軍陸戰隊烏坵守備大隊，
    為志願役上尉人事官，於97年10月25日及98年1月16日在烏
    坵駐守，97年11月17日至97年12月12日間異議人則於高雄縣
    左營區海軍陸戰隊指揮部辦理97年度考績作業，4次違規日
    之發生地點，異議人均有不在場證明，與異議人無關；又該
    車早於97年10月間因察覺內部機械異常，經由母親徐玉華託
    請楊湖路機車行負責人送修迄今，是本件之違規行為，並非
    異議人所為，自不應以異議人作為裁罰對象，為此，爰依法
    聲明異議。
三、按行車速度，依速限標誌或標線之規定，無速限標誌或標線
    者，行車時速不得超過50公里，道路交通安全規則第93條第
    1 項第1 款定有明文。次按汽車駕駛人，行車速度超過規定
    之最高時速，或低於規定之最低時速，除有第43條第1 項第
    2 款情形外，處1200元以上2400元以下罰鍰，並記違規點數
    1 點，復為道路交通管理處罰條例第40條、第63條第1 項第
    1款所明定。駕駛人行車速度，超過規定之最高時速20公里
    以上未滿40公里，依違反道路交通管理事件統一裁罰基準表
    ，記違規點數1點。再按汽車駕駛人之行為經以科學儀器取
    得證據資料證明其行為違規，當場不能或不宜攔截製單舉發
    者，得逕行舉發，道路交通管理處罰條例第7條之2第1項第7
    款亦著有明文。又，鑒於道路交通管理處罰條例之制定，係
    為加強道路交通管理，維護交通秩序及確保交通安全，故對
    於上開逕行舉發之違規事件，原則上推定汽車所有人具有可
    歸責之過失，而對其課以舉證真正之違規駕駛人或證明無可
    歸責之事由存在，始能免除受罰之責任，亦即若汽車所有人
    得以充分證明該違規事實全然與其無關，而僅能歸責於該汽
    車實際駕駛人時，即能依照道路交通管理處罰條例第85條第
    1項規定，轉而處罰實際駕駛人，而免除汽車所有人交通違
    規責任，並非將法律所定應由汽車駕駛人承擔之處罰責任，
    恣意轉嫁於未駕駛汽車之所有人。
四、經查：
(一)、車牌號碼ISZ-185號重型機車，於97年10月25日6時46分許、
    97年10月31日6時56分、97年11月22日6時22分、98年1月16
    日6時30分許，均在桃園縣大園鄉大海村1鄰7號處，因舉發
    單位認均有於限速時速50公里路段，各以時速83公里、71公
    里、71公里、71公里之速度行駛，分別超速33公里、21公里
    、21公里、21公里，由測速照相機測定超速併拍照採證後，
    逕行掣單舉發等情，有桃園縣政府警察局舉發交通違規案件
    查詢網4紙及採證照片4張等附卷可稽。
(二)、異議人所有之車牌號碼ISZ-185號重型機車，於97年10月間
    ，曾送至機車行修理等情，業據車行負責人甲○○於98 年5
    月15日到庭具結證述在卷（98年5月15日訊問筆錄第1頁），
    惟異議人之代理人即其母徐玉華則到庭陳稱：4張照片均不
    是我兒子等語（見上開筆錄第3頁），核與異議人前於98年3
    月13日在原處分機關陳述單所載「車主因當兵之故，不在臺
    灣本島」等語相符，此有上揭陳述單1紙在卷可稽。復細繹
    異議人之個人休（請）假記錄卡，其於97年10月25日、98年
    1 月16日在海軍陸戰隊烏坵守備大隊駐守，另於97年11月15
    日至97年12月15日前往高雄左營海軍陸戰隊指揮部人事行政
    處辦理97年度考績審查作業，有海軍陸戰隊烏坵守備大隊98
    年5月27日海陸烏守字第0980000492號函暨所附之個人休（
    請）假記錄卡等件在卷可查，足認97年10月25日、97年11月
    22日及98年1月16日之違規行為，確非異議人所為甚明。至
    依上開記錄卡顯示，異議人於97年10月31日係休假，則異議
    人是否於該日仍留於上開任職單位未予返台，其未就舉發有
    誤提出相關積極證據以供調查，本院復查無證據足資證明附
    表編號2所示舉發所依據之舉發照片有捏造違誤之情事，則
    舉發機關依此舉發照片所為之舉發，自應受到合法、正確之
    推定。
(三)、按道路交通管理處罰條例之處罰，受舉發違反道路交通管理
    事件之受處罰人，認為受舉發之違規行為應歸責他人者，應
    於舉發違反道路交通管理事件通知單應到案日期前，檢附相
    關證據及應歸責人相關證明文件，向處罰機關告知應歸責人
    ，處罰機關應即另行通知應歸責人到案依法處理；逾期未依
    規定辦理者，仍依本條例各該違反條款規定處罰，該條例第
    85條第1項定有明文。本件異議人除於98年3月13日以上揭陳
    述單向原處分機關申訴時，記載有應歸責他人情形乙節，業
    如前述，至異議人所有之前揭重型機車，於如附表編號1至3
    所示之時、地，因有如附表一各編號所示之違規行為，由原
    舉發單位（均為桃園縣政府警察局）逕行製單舉發，而前揭
    違規行為之舉發通知單（單號各為52-D00000000、52-D0000
    0000及52-D00000000號），惟警方製作之上開舉發違規通知
    單確曾各於97年12月4日、97年12月9日、98年1月16日，分
    別由原舉發單位以掛號方式交付郵政人員送達至異議人位在
    桃園縣大園鄉林村拔子林富升巷1弄5號3樓，惟因上開舉
    發違規通知單於送達時，未獲會晤本人亦無受領文書之同居
    人、受僱人或應受送達處所接收郵件人員，郵政人員將該等
    通知單寄存於送達地之郵政機關即林郵局，並作送達通知
    書2份，1份黏貼於應受送達人住居所門首，1份則置於該送
    達處所信箱或其他適當位置等節，此有交通部公路總局新竹
    區監理所桃園監理站98年5月5日竹監桃字第0980011850號函
    文及所檢附之送達證書及桃園縣政府警察局舉發交通違規案
    件查詢網等存卷可查，是舉發通知單均已上開期日發生送達
    之效力（參照行政程序法第74條），故該等舉發違規通知單
    業已合法送達異議人，異議人縱未前往寄存郵局領取，亦不
    影響該通知單送達之效力。職是，揆諸前揭說明，異議人如
    認該等舉發通知單所載之違規行為有應歸責於他人之事由，
    自應檢附相關資料，於到案日前到案聽後裁決，然異議人就
    附表編號1至3所示之違規行為均逾期未依前揭條例第85條第
    1 項規定辦理歸責實際駕駛人，猶執前詞抗辯，自仍應依其
    所違反之道路交通管理處罰條例第40條及第63條第1項第1款
    等規定，裁處如附表一各編號1至3所示之內容，均核無不當
    。
四、綜上所述，原處分機關就附表一編號1至3所示之違規行為，
    依道路交通管理處罰條例第40條第、第63條第1項第1款及違
    反道路交通管理事件統一裁罰基準表規定，裁處異議人罰鍰
    2,000元、2,000元、1,600元，固非無見；然本件既屬道路
    交通管理處罰條例第40條所定之違規情形，依同條例第63
    條第1項第1款規定，即應各併記違規點數1點，惟原處分疏
    未注意，漏記違規點數，於法容有未合；是以，就附表編號
    1至3所示違規行為之聲明異議雖無理由，惟原處分既有如前
    所述之違誤，自均應由本院予以撤銷，並自為裁罰如主文第
    二項所示。而就附表一編號4所示之違規行為既經查明非異
    議人所為，且異議人曾於98年3月13日向原處分機關提出申
    訴，業如前述，則原處分以異議人為裁罰之對象裁處罰鍰，
    即有未洽，是此部分之聲明異議，為有理由，原處分應予撤
    銷，並諭知異議人不罰，另由原處分機關依法處理，以資適
    法。
五、據上論斷，應依道路交通管理處罰條例第87條第2項、道路
    交通案件處理辦法第第19條、第20條前段，裁定如主文。
中     華     民     國    98   年    6    月     9   日
                  交通法庭  法  官  汪曉君
如不服本裁定，應於收受送達後5 日內向本院提出抗告狀（應附
繕本）。
以上正本證明與原本無異。
                            書記官  楊晴文
中     華     民     國    98   年    6    月    10   日
附表
┌─┬────┬─────┬────┬─────┬─────┬────┐
│編│裁決日期│裁決書字號│違規日期│違規地點  │違規事實  │違規法條│
│號│        │          │        │          │          │        │
├─┼────┼─────┼────┼─────┼─────┼────┤
│1 │98年3 月│桃監裁罰字│97年10月│桃園縣大園│汽車駕駛人│道路交通│
│  │31日    │第裁52-D00│25日6時 │鄉大海村1 │行車速度，│管理處罰│
│  │        │670460號  │46分許  │鄰7號     │超過規定之│條例第40│
│  │        │          │        │          │最高時速20│條      │
│  │        │          │        │          │公里以上40│        │
│  │        │          │        │          │公里以下  │        │
├─┼────┼─────┼────┼─────┼─────┼────┤
│2 │同上    │桃監裁罰字│97年10月│同上      │同上      │同上    │
│  │        │第裁52-D00│31日6時 │          │          │        │
│  │        │673645號  │56分許  │          │          │        │
│  │        │          │        │          │          │        │
├─┼────┼─────┼────┼─────┼─────┼────┤
│3 │同上    │桃監裁罰字│97年11月│同上      │同上      │同上    │
│  │        │第裁52-D00│22日6時 │          │          │        │
│  │        │684409號  │22分許  │          │          │        │
│  │        │          │        │          │          │        │
├─┼────┼─────┼────┼─────┼─────┼────┤
│4 │同上    │桃監裁罰字│98年1月 │          │同上      │ 同上   │
│  │        │第裁52-D00│16日6時 │          │          │        │
│  │        │693955號  │30分許  │          │          │        │
│  │        │          │        │          │          │        │
└─┴────┴─────┴────┴─────┴─────┴────┘


司法院資訊處製作；財團法人民間司法改革基金會備份。
